臺灣高等法院臺中分院刑事裁定　　　　96年度聲減字第3252號
聲　請　人　臺灣高等法院臺中分院檢察署檢察官
受　刑　人　甲○○
　　　　　　　　　　（現在臺灣臺中女子監獄執行中）
上列受刑人因違反麻醉藥品管理條例等案件，已經判決罪刑確定
，聲請人聲請減刑，本院裁定如下：
    主  文
甲○○所犯如附表所示之罪，均減刑詳如附表所載，應執行有期
徒刑陸月，如易科罰金，以新臺幣玖佰元即銀元參佰元折算壹日
。
    理  由
一、查受刑人甲○○於附表所列日期所犯各罪，業經分別判處如
    附表所示之刑確定在案。茲檢察官以其犯罪時間，均在民國
    （下同）96年4月24日以前，所犯各罪，悉合於減刑條件，
    聲請予以減刑，定其應執行之刑，並諭知易科罰金之折算標
    準，經核尚無不合，應予准許。另關於沒收之諭知，不在減
    刑範圍以內，應照原判決執行（酌司法院院字第2787號(五)解
    釋）。
二、按「犯最重本刑為五年以下有期徒刑以下之刑之罪，依本條
    例規定減為六月以下有期徒刑、拘役者，應於為減刑裁判時
    ，併諭知易科罰金折算之標準。」，中華民國九十六年罪犯
    減刑條例第9條定有明文。次按現行刑法第2條第1項規定：
    「行為後法律有變更者，適用行為時之法律。但行為後之法
    律有利於行為人者，適用最有利於行為人之法律」。受刑人
    行為後，(一)刑法第51條業於94年2月2日總統令修正公布，並
    於95年7月1日施行，刑法第51條第5款已修正為：「數罪併
    罰定其應執行者：宣告多數有期徒刑者，於各刑中之最長期
    以上，各刑合併之刑期以下，定其刑期。但不得逾三十年」
    ，與舊法該條款規定：「數罪併罰定其應執行者：宣告多數
    有期徒刑者，於各刑中之最長期以上，各刑合併之刑期以下
    ，定其刑期。但不得逾二十年」相較，自以舊法規定之定應
    執行刑之上限為20年對受刑人較為有利，此為影響受刑人刑
    罰之法律效果，是受刑人行為後法律已有所變更，經比較新
    舊刑法第51條第 5款之規定，應依刑法第2條第1項前段之規
    定，適用受刑人行為時之舊法，而定其應執行之刑。(二)刑法
    第41條關於易科罰金之規定，受刑人行為時，原規定為「犯
    最重本刑為三年以下有期徒刑以下之刑之罪，而受六個月以
    下有期徒刑或拘役之宣告，因身體、教育、職業、家庭之關
    係，執行顯有困難者，得以一元以上三元以下，折算一日，
    易科罰金」；受刑人行為後，已於90年 1月10日經總統公布
    修正為「犯最重本刑為五年以下有期徒刑以下之刑之罪，而
    受六個月以下有期徒刑或拘役之宣告，因身體、教育、職業
    、家庭之關係或其他正當事由，執行顯有困難者，得以一元
    以上三元以下折算一日，易科罰金。但確因不執行所宣告之
    刑，難收矯正之效，或難以維持法秩序者，不在此限。」，
    並修正為同法第41條第1項前段，並增設第2項規定「併合處
    罰之數罪，均有前項情形，其應執行之刑逾六月者，亦同。
    」嗣於94年2月2日又經總統公布修正為「犯最重本刑為五年
    以下有期徒刑以下之刑之罪，而受六個月以下有期徒刑或拘
    役之宣告者，得以新臺幣一千元、二千元或三千元折算一日
    ，易科罰金。但確因不執行所宣告之刑，難收矯正之效，或
    難以維持法秩序者，不在此限。前項規定於數罪併罰，其應
    執行之刑未逾六月者，亦適用之。」，並自95年7月1日起生
    效；而為解決新舊法適用問題，刑法施行法於94年2月2日亦
    修正公布第3條之1，修正後刑法施行法第3條之1第1項、第2
    項明定：「刑法第四十一條之規定，中華民國九十年一月四
    日刑法修正施行前已裁判確定之處罰，未執行或執行未完畢
    者，亦適用之。未諭知得易科罰金之處罰者，亦同。」；比
    較修正前後之易科罰金折算標準，以中間時法即90年 1月10
    日修正之刑法第41條第 1項前段之規定，較有利於受刑人，
    依刑法第2條第1項但書之規定，自應適用最有利於受刑人之
    90年1月10日修正之刑法第41條第1項前段之規定，故本件易
    科罰金部分，適用修正前刑法第41條第 1項前段規定，定其
    折算標準。查本件受刑人所犯如附表所示之罪，其最重本刑
    均為 5年以下有期徒刑之刑，原判決所處之刑，經減刑各如
    附表所示，其犯行係於修正刑法施行前所為，應為新舊法比
    較，自應依刑法第2條第1項、刑法施行法第3條之1第 1項、
    第2項規定，適用修正前刑法第51條第5款定其應執行之刑及
    修正前刑法第41條第 1項前段規定，定其易科罰金之折算標
    準。
三、爰依中華民國九十六年罪犯減刑條例第2條第1項第3款、第8
    條第1項、第9條、第10條第2項，刑法第2條第1項、第53 條
    ，刑法施行法第3條之1第 1項、第2項，修正前刑法第51 條
    第5款、第41條第 1項、修正前罰金罰鍰提高標準條例第2條
    ，裁定如主文。
中　　華　　民　　國　　96　　年　　 10 　月　  25　　日
            刑事第三庭  審判長法　官　王　增  瑜
                              法　官　廖  柏  基
                              法　官　蔡  紹  良
上列正本證明與原本無異。
如不服本裁定，應於裁定送達後五日內向本院提出抗告狀。
                              書記官　許  麗  花
中　　華　　民　　國　　96　　年　　 10 　月　  25　　日
附表：受刑人甲○○減刑及定應執行刑案件一覽表
┌───────────┬─────────────┬────────────┐
│編            號      │        1                 │          2             │
├───────────┼─────────────┼────────────┤
│罪　          名      │  麻醉藥品管理條例        │       藥事法           │
├───────────┼─────────────┼────────────┤
│宣     告     刑      │  有期徒刑4月             │  有期徒刑9月           │
├───────────┼─────────────┼────────────┤
│犯   罪   日  期      │83.2月間起至83.12.23      │82.12月間起至83.10.18   │
├───────────┼─────────────┼────────────┤
│偵查（自訴）機關      │臺灣南投地方法院檢察署    │臺灣南投地方法院檢察署  │
│年　 度　 案　號      │83年度偵字第1802號        │83年度偵字第1606號      │
├─┬─────────┼─────────────┼────────────┤
│最│法        院      │臺灣高等法院臺中分院      │臺灣高等法院臺中分院    │
│後├─────────┼─────────────┼────────────┤
│事│案        號      │84年上易字第134號         │85年上訴字第914號       │
│實├─────────┼─────────────┼────────────┤
│審│判  決 日 期      │     84.02.23             │      85.10.30          │
├─┼─────────┼─────────────┼────────────┤
│確│法        院      │臺灣高等法院臺中分院      │臺灣高等法院臺中分院    │
│定├─────────┼─────────────┼────────────┤
│判│案        號      │84年上易字第134號         │85年上訴字第914號       │
│決├─────────┼─────────────┼────────────┤
│  │判決確定日期      │     84.02.23             │       85.10.30         │
├─┴─────────┼─────────────┼────────────┤
│所犯法條              │麻醉藥品管理條例第13之1條 │藥事法第83條第1項       │
│                      │第2項第4款                │                        │
├───────────┼─────────────┼────────────┤
│合於96年罪犯減刑條例  │   第2條第1項第3款        │   第2條第1項第3款      │
├───────────┼─────────────┼────────────┤
│減刑後徒刑、拘役或罰金│     有期徒刑2月          │  有期徒刑4月15日       │
│金額或或褫奪公權期間  │                          │                        │
├───────────┼─────────────┼────────────┤
│備註                  │1-2應定執行刑             │1-2應定執行刑           │
└───────────┴─────────────┴────────────┘
